臺灣臺中地方法院民事判決
111年度中簡字第1788號
原      告  劉庭妤  



被      告  旺鑫當鋪即金珮綺


訴訟代理人  嚴子雲  

上列當事人間請求確認所有權不存在事件，本院於民國111 年  
9 月5 日言詞辯論終結，判決如下︰
　　主　　　文
確認原告對附表所示之車輛所有權自民國111 年5 月11日起不存
在。
訴訟費用由被告負擔。
    事實及理由
壹、程序事項：
　　按訴狀送達後，原告不得將原訴變更或追加他訴，但被告同
    意、請求之基礎事實同一者。應受判決事項之聲明者，不在
    此限，民事訴訟法第255 條第1 項但書第3 款、第2項分別
    定有明文。本件原告起訴時原聲明：㈠確認原告車牌號碼000
    0-00號自用小客車（下稱系爭小客車）之所有權不存在，㈡
    確認系爭小客車之所有權為被告所有；嗣於民國111 年9 月
    5 日言詞辯論期日時當庭以言詞更正聲明為：確認原告對系
    爭小客車之所有權自111 年5 月11日起不存在等語，並經記
    明筆錄在卷（本院卷第39頁）。本院審酌原告上開更正請求
    ，其訴訟標的及請求之基礎事實與原訴同一，且被告就此亦
    未表示異議，而續為本案之言詞辯論，揆諸前開規定，揆諸
    前開規定，原告所為訴之變更，於法並無不合，應予准許。
貳、實體事項
一、原告主張：原告因需款孔急而於110 年1 月17日向被告借款
    新臺幣14萬元，其後原告無力依約還款，經被告於110年7月
    拖吊原告所有如附表所示之小客車，並於111年2月4日提供
    予被告作為質當物，被告則於111年5月10日將系爭車輛以流
    當品讓渡給他人，原告自110年7月起即未使用系爭車輛，而
    系爭車輛自111年5月10日以後所生之牌照稅、車輛燃料使用
    費、過橋費、交通罰鍰、事故等衍生相關費用，自應由被告
    負擔。系爭車輛所有權歸屬攸關系爭車輛所生税費、違規罰
    鍰，致原告遭追索，而使原告在私法上之地位確有受損害之
    危險，且此種危險不安之狀態可藉由法院之確認判決予以除
    去，爰依法提起本件訴訟等語。並聲明：如主文第一項所示
    。
二、被告則以：對於原告主張事實沒有意見等語。
三、本院之判斷　　
  ㈠按確認法律關係之訴，非原告有即受確認判決之法律上利益
    者，不得提起之。民事訴訟法第247 條第1 項前段定有明文
    。所謂即受確認判決之法律上利益，須因法律關係之存否不
    明確，致原告在私法上之地位有受侵害之危險，而此項危險
    得以對於被告之確認判決除去之者，始為存在。查本件原告
    主張於111 年2 月4 日提供系爭車輛予被告為質當物，並於
    同年5 月10日以流當品讓渡他人，足見原告自111 年5 月11
    日以後，是否為系爭車輛之所有權人，影響原告是否需對系
    爭車輛所生之公法上稅捐、規費及罰款負責之認定，揆諸前
    揭說明，應認本件原告有即受確認判決之法律上利益。 
　㈡次按動產物權之讓與，非將動產交付，不生效力，民法第761
     條第1 項前段規定甚明。又按當舖業之滿當期限，不得少
    於3 個月，少於3 個月者，概以3 個月計之；滿期後5 日內
    仍得取贖或付清利息順延質當；屆期不取贖或順延質當者，
    質當物所有權移轉於當舖業，當舖業法第21條定有明文。查
　　系爭車輛於111年2月4日質當於被告，而滿當日期為111年5
    月4日等情，有被告提出之臺中市當舖同業公會證明書在卷
    可稽（本院卷第115頁），而系爭車輛屆期未取贖，為兩造
    所不爭執，揆諸前揭規定，系爭車輛於滿期後5日即111年5
    月10日所有權即移轉於被告；則原告主張系爭車輛於111 年
    5 月11日後已非原告所有等情，即屬可採。
  ㈢綜上，原告提起本件訴訟，請求確認如主文第一項所示，為
    有理由，應予准許。
四、訴訟費用負擔之依據：依民事訴訟法第78條。　　
中　　華　　民　　國　　111 　年　　9 　　月　　 21　日
                  臺灣臺中地方法院臺中簡易庭
                              法　官　陳航代
以上正本係照原本作成。
如不服本判決，應於送達後20日內，向本院提出上訴狀並表明上
訴理由，如於本判決宣示後送達前提起上訴者，應於判決送達後
20日內補提上訴理由書（須附繕本）。如委任律師提起上訴者，
應一併繳納上訴審裁判費。 
中　　華　　民　　國　 111　　年　　9 　　月　　21　　日
                              書記官  王梓芸　　　　　　　　　　　　　　　　　　
　　　　　　　　　　　　　　　　　
附表：
車牌號碼 廠牌 顏色 引擎號碼 車身號碼 3222-S2 馬自達 深紅 C0000000D C0000000K